臺灣高等法院刑事判決　　　　　　　　93年度上訴字第3132號
上　訴　人　臺灣宜蘭地方法院檢察署檢察官
被　　　告　甲○○
上列上訴人因被告違反毒品危害防制條例案件，不服臺灣宜蘭地
方法院93年度訴字第151號，中華民國93年9月21日第一審判決（
起訴案號：臺灣宜蘭地方法院檢察署93年度毒偵字214 號，移送
併辦案號：臺灣宜蘭地方法院檢察署93年度毒偵字第544、645號
），提起上訴，本院判決如下：
    主  文
原判決撤銷。
甲○○連續施用第一級毒品，處有期徒刑柒月；海洛因壹包（淨
重零點壹公克）沒收銷燬之；注射針筒壹支、塑膠管提撥器壹支
，均沒收之。
    事  實
一、甲○○前曾因施用第 1級毒品海洛因案件，先後於89年、92
    年間經送觀察、勒戒後，均認無繼續施用毒品之傾向，由臺
    灣宜蘭地方法院檢察署檢察官分別於88年10月4日、92年3月
    21 日，以88年度毒偵字第151號、88年度毒偵緝字第16號，
    及92年度毒偵字第182 號為不起訴處分確定。詎猶不思戒除
    毒癮，復基於施用第 1級毒品海洛因之概括犯意，分別於93
    年1 月13日晚間11時40分許回溯24小時內之某時，在不詳處
    所，以不詳方式，及於93年6月15日晚間8時45分許回溯24小
    時之某時，在宜蘭縣羅東鎮○○○路32號4樓之6其住處，以
    注射針筒施打方式，連續施用第1級毒品海洛因2次。其於93
    年1月13日晚間10時30分許，在宜蘭縣羅東鎮○○路 ○段261
    巷60弄13號為警查獲，但未扣得任何物品；復於93年6 月15
    日晚間 8時45分許，在宜蘭縣羅東鎮○○○路32號4樓之6再
    次為警查獲，並扣得海洛因1包（驗餘淨重0點10公克）、及
    其所有供施用毒品所用之注射針筒1支、塑膠管提撥器1支。
    經警分別於93年1月13日、同年6月15日採集其尿液送驗結果
    ，其尿液檢體均呈嗎啡及可待因陽性反應。
二、案經宜蘭縣縣政府警察局羅東分局移請臺灣宜蘭地方法院檢
    察署檢察官偵查起訴及移送併案。
    理  由
一、被告甲○○坦承於93年 6月15日該次在宜蘭縣羅東鎮○○○
    路32號4樓之6
    洛因1次（見原審卷第144、145頁），惟否認有於93年1月13
    日該次施用第1級毒品海洛因之事實，辯謂：伊於93年1月13
    日未並施用毒品，當時係服用國立臺灣大學醫學院附設醫院
    （以下簡稱臺大醫院）開立的藥物「硫酸嗎啡碇」，故驗尿
    報告才會有嗎啡陽性反應，因為伊20年前發生車禍，撞到中
    樞神經，所以長期患有脊椎及全身酸痛的毛病，從89年開始
    ，就定期服用藥物，現在除臺大醫院外，還有在財團法人天
    主教靈醫會羅東聖母醫院（以下簡稱羅東聖東醫院）及財團
    法人羅許基金會羅東博愛醫院（以下簡稱羅東博愛醫院）就
    診，93年 1月13日伊姊姊娶媳婦，一直找伊過去，故伊於該
    日上午10時許有服用硫酸嗎啡碇，其他並無施用毒品之犯行
    云云（見原審卷第25至26頁、第140、145頁）。
二、經查：
(一)、被告甲○○於93年 1月13日晚間10時30分許，在宜蘭縣羅東
    鎮○○路○段261巷60弄13號友人賴志勇住處，與蔡忠良、陳
    預釗、洪永華及張正德等人一同為警搜索，但未扣得任何物
    品，此有搜索票、搜索扣押筆錄、搜索經過及結果呈報書、
    無應扣押之物證明書各 1件附卷可稽（見宜蘭縣警察局羅東
    分局第0000000000號偵查卷第3至7頁），惟被告甲○○於93
    年 1月13日晚間11時40分許為警採集尿液送驗結果，其尿液
    檢體呈嗎啡及可待因陽性反應，有宜蘭縣警察局羅東分局嫌
    犯尿液送驗姓名、編號對照表及慈濟大學濫用藥物檢驗中心
    93年1月30日慈藥字第93年1月30日慈藥字第93013008號函所
    附之檢驗總表各 1件附卷可稽（見宜蘭縣警察局羅東分局第
    0000000000號偵查卷第8至10頁）。
(二)、被告甲○○辯謂伊於為警查獲前有服用臺大醫院疼痛科醫師
    開立之藥物云云，並提出中華民國殘障手冊影本 1份（見原
    審卷第31頁）為佐。經原審依職權函詢臺大醫院是否開立內
    含嗎啡成分之藥物供被告服用一節，該院函覆稱：「（一）
    甲○○因外傷神經病變痛自86年 8月13日起至本院疼痛門診
    就醫。（二）自90年7月9日起，本院開立予甲○○之藥物為
    含有嗎啡成分之長效錠劑 MST（30）；首次先開立一週，待
    精神科醫師評估並填寫『使用成癮性麻醉藥品病人同意書』
    （90年1月10日）及『新個案列報表』（90年7月16日）後，
    方開立長效 MST（30）每日2錠，每次4週（開立日期分別為
    90年10月3日、90年11月8日、91年3月18日、92年6月11日、
    92年7月9日、92年8月6日、92年11月12日及93年 4月28日）
    。（三）長效錠劑 MST（30）之代謝半衰期為12小時，於服
    用期間應可從尿液及血液中化驗出嗎啡之代謝產品（ M-1-G
    及M-6-G）」，此有該院93年6月1日（93）校附醫秘字第930
    0205566號函1件附卷可考（見原審卷第40、41頁）。固可認
    被告甲○○確曾因外傷性神經病變自86年 8月13日起至臺大
    醫院疼痛門診就醫，並於90年10月3 日至93年 4月28日間，
    在臺大醫院領取臺大醫院醫師開立含有嗎啡成分之長效錠劑
    MST（3 0）服用等情。然查：
  1.被告曾因海洛因成癮，先後至羅東博愛醫院、羅東聖母醫就
    診，其中在羅東博愛醫院診之就診期間為83年3 月31日初診
    ，最後就診日為89年5月8日；其在羅東聖母醫院之就診期間
    為83年5月3日初診、84年1月4日再次就診、89年 9月15日至
    93年5月24日每月規則就診，分別有羅東博愛醫院93年6 月1
    日（93）羅博醫字第060016號函、及羅東聖母醫院93年5 月
    27日天羅聖民字第395號函附卷可稽（見原審卷第37、38 、
    39頁），足認被告甲○○自83年間起，即有海洛因成癮之現
    象，且至93年 5月間仍因海洛因成癮之症狀而就診，則被告
    甲○○於93年 1月13日為警查獲時，仍有施用毒品海洛因並
    成癮之情形甚明。
  2.本院依職權函詢行政院衛生署管制藥品管理局施用海洛因於
    代謝後，尿液是否檢出嗎啡及可待因陽性反應等相關問題，
    該局函覆稱：「二、依據Clarke's Isolation and Identi-
    fication of Drugs第2版記載，施用海洛因24小時內，約有
    施用劑量之80％經由尿液排出，其主要代謝物為嗎啡共軛物
    Morphine-3-gluronide（M-3-G），5-7％為嗎啡，但由於海
    洛因毒品中常含有乙醯可待因雜質成分，該成分可代謝成可
    待因或其共軛物，故施用該毒品後一段時間內，於尿液有可
    能檢出嗎啡及可待因陽性反應。惟可檢出之濃度，與施用劑
    量、施用頻率、飲用水之多寡、個人體質、代謝情況及尿液
    收集時間等因素有關，依個案而異。…四、一般濫用藥物尿
    液檢驗，於檢驗尿液中之嗎啡、可待因時，係將其尿液中之
    嗎啡共軛物（M-3-G、M-3-G等），或可待因共軛物進行水解
    ，產生嗎啡或可待因之原態，再檢測總嗎啡及總可待因含量
    。臺大醫院之臨床檢驗係未經水解之結果，其與檢出嗎啡意
    義相同。惟服用海洛因毒品常可檢出可待因或其共軛物，而
    服用嗎啡長效錠可檢出可待因或其共軛物之機率甚低」，此
    有該局93年12月2日管檢字第 0930011566號函附卷可參（見
    本院卷第32、33頁）。已明確指出服用海洛因毒品者與服用
    含有嗎啡之長效錠者，均可自尿液中檢出嗎啡或其共軛物，
    然施用海洛因毒品者，因海洛因毒品中總含有乙醯可待因雜
    質成分，故可從其尿液或血液中檢出可待因或其共軛物，而
    服用含有嗎啡長效錠者，檢出可待因或其共軛物之機率甚低
    等情。是如依被告所辯其於為警查獲前並未施用海洛因毒品
    ，而係服用臺大醫院開立含有嗎啡劑之藥物，則其尿液檢驗
    應僅呈嗎啡或其共軛物陽性反應，出現可待因或其共軛物陽
    性反應之機率甚低，惟被告甲○○於93年 1月13日晚間11時
    40分許為警採尿液送驗結果，卻呈嗎啡及可待因陽性反應，
    已如前述，顯與服用含有嗎啡成份之長效錠劑者，僅呈嗎啡
    或其共軛物陽性反應之情形不同。可認被告甲○○之尿液檢
    驗結果呈嗎啡及可待因陽性反應，應非服用含有嗎啡成分之
    藥物所致，而係施用海洛因毒品之結果，被告前開置辯，洵
    難採信。從而，被告於93年1月13日晚間11時40分許回溯 24
    小時內之某時，在不詳處所，以不詳方式，施用第 1級毒品
    海洛因之犯行，堪予認定。
(三)、又被告於原審審理時坦承其確曾於93年 6月15日在宜蘭縣羅
    東鎮○○○路住處，使用注射針筒施打第 1級毒品等語（見
    原審卷第143至145頁），並有海洛因1包、注射針筒1支及塑
    膠管提撥器 1支扣案可稽。而被告經警於93年6月15日晚間8
    時45分許採集其尿液檢體送驗結果，呈嗎啡及可待因陽性反
    應，亦有慈濟大學濫用藥物檢驗中心93年7月2日慈藥字第93
    070215號函所附之檢驗總表、及宜蘭縣警察局羅東分局嫌犯
    尿液送驗姓名、編號對照表各 1紙附卷可稽（見宜蘭縣警察
    局羅東分局第0000000000號偵查卷第3至5頁），另扣案之白
    色粉末1包，經送請法務部調查局鑑定結果，含第1級毒品海
    洛因成分，淨重0點10公克，空包裝重0點44公克，復有法務
    部調查局鑑定通知書 1紙在卷可佐（見原審卷第79頁）。足
    認被告之自白與事實相符，洵堪採為論罪科刑之依據，是被
    告於93年6月15日晚間8時45分許回溯24小時之某時，在宜蘭
    縣羅東鎮○○○路32號4樓之6其住處，以注射針筒施打方式
    ，施用第1級毒品海洛因之犯行，堪予認定。
(四)、綜上所述，被告施用第 1級毒品海洛因之犯行，事證明確，
    應依法論科。
三、按海洛因係屬毒品危害防制條例第 2條第 2項第 1款所規定
    之第1 級毒品。核被告甲○○所為，係犯毒品危害防制條例
    第10條第 1項之施用第 1級毒品罪。其施用第 1級毒品海洛
    因前後持有第 1級毒品海洛因之低度行為，應為其施用之高
    度行為所吸收，不另論罪。又被告先後2次施用第1級毒品海
    洛因之行為，時間緊接，所犯係構成要件相同之罪，顯係基
    於概括犯意反覆為之，為連續犯，應依刑法第56條之規定論
    以一罪，並加重其刑。又被告於93年6月15日8時45分許採尿
    前回溯24小時內之某時之犯行，係檢察官移送併辦之犯罪，
    惟此部分犯行與起訴之犯行有連續犯裁判上一罪之關係，本
    院自得併予審理，附此敘明。
四、被告所犯事證明確，應依法予以論罪科刑。原審未予詳察，
    遽為無罪之諭知，其認事用法，容有未洽。檢察官據此提起
    上訴，指摘原判決不當，為有理由，應由本院將原判決予以
    撤銷改判。爰審酌被告前已因施用毒品案件經送二次觀察、
    勒戒，有本院被告全國前案紀錄表（見本院卷第13至25頁）
    及宜蘭地方法院檢察署刑案資料查註錄表、全國施用毒品案
    紀錄表及受觀察勒戒人毒品及前科紀錄簡列表（見第214 號
    偵卷第2至8頁）在卷可參，仍不能戒除毒癮，再次漠視法令
    禁制而犯本罪，顯見其戒除毒癮之意志薄弱，且施用毒品所
    生危害，實以自戕身心健康為主，對於他人生命、身體、財
    產等法益，尚無明顯而重大之實害等一切情狀，量處如主文
    所示之刑，以示懲儆。
五、扣案之白色粉末1包，經送請法務部調查局檢驗結果，含第1
    級毒品海洛因成分，淨重0點10公克，空包裝重0點44公克，
    已如前述，是扣案之白色粉末1包屬查獲之第1級毒品海洛因
    ，不問屬於犯人與否，均應依毒品危害防制條例第18條第 1
    項前段規定予以宣告沒收銷燬之；而包裝上開毒品之包裝袋
    1 個，其與毒品於物理外觀上附合而難予析離，如強予析離
    至完全無殘渣留存，將耗費相當之時間、人力與經費，於經
    濟上顯無實益，是依社會一般通念，堪認該包裝袋已與查獲
    之毒品結合成為一體而無從強加析離，是海洛因既屬毒品危
    害防制條例第18條第 1項前段所規定之違禁物，其外包裝袋
    自亦應併予沒收銷燬之；至鑑驗耗損之第 1級毒品海洛因，
    既已滅失，自無庸併予宣告沒收銷燬，附此敘明。另扣案之
    注射針筒1支、塑膠管提撥器1支，係被告所有供施用毒品所
    用之物，此業據被告供明在卷（見原審卷第143、145頁），
    爰依刑法第38條第1項第2款宣告沒收之。
六、另臺灣宜蘭地方法院檢察署檢察官93年毒偵字第997 號，移
    前回溯24小時內某時，在某不詳地點施用第1級毒品海洛因1
    次，而被告前因施用第 1級毒品海洛因案件，經臺灣宜蘭地
    方法院以93年度訴字第151 號判處無罪，惟該案件業經本署
    檢察官以93年度自上字第91號提起上訴，現由臺灣高等法院
    審理中，其所涉本件施用第 1級毒品海洛因罪嫌，與前開案
    件有連續犯之裁判上一罪關係，為前開上訴效力所及，移請
    併案審理云云，然查，被告甲○○於93年8月30日下午4時15
    分許為警採集尿液檢體送驗結果，係呈嗎啡陽性反應、可待
    因陰性反應，核與施用第 1級毒品海洛因者之尿液中可檢出
    嗎啡及可待因陽性反應並不相符，且被告於宜蘭縣警察局警
    詢時亦供承：「（你最近是否有服用其他藥物）我在台大醫
    院所領用之硫酸嗎啡長效膜衣錠服用」等語（見宜蘭縣警察
    局第8463號偵查卷第 3頁），已明確供承有服用含有嗎啡成
    分之長效錠劑。是並無證據證明被告有施用第 1級毒品海洛
    因之犯行，自難認與本案有連續關係，而應退請併辦檢察官
    另行處理，併此敘明。
七、被告甲○○經合法傳喚，無正當理由不到庭，爰不待其陳述
    ，逕行判決。
據上論斷，應依刑事訴訟法第369條第1項前段、第364條、第299
條第1項前段、第371條，毒品危害防制條例第10條第 1項、第18
條第1項前段，刑法第11條、第56條、第38條第1項第2 款，判決
如主文。
本案經檢察官陳宏達到庭執行職務。
中　　華　　民　　國　　94　　年　　3 　　月　　2 　　日
                  刑事第八庭審判長法  官　吳　敦
                                  法  官　張傳栗
                                  法  官　沈宜生
以上正本證明與原本無異。
如不服本判決，應於收受送達後十日內向本院提出上訴書狀，其
未敘述上訴之理由者並得於提起上訴後十日內向本院補提理由書
（均須按他造當事人之人數附繕本）。
                                  書記官  陳雅加
中　　華　　民　　國　　94　　年　　3 　　月　　3 　　日
附錄：本案論罪科刑法條全文
毒品危害防制條例第10條
施用第1級毒品者，處六月以上五年以下有期徒刑。
施用第2級毒品者，處三年以下有期徒刑。
